臺灣高雄地方法院刑事判決　　　　　　110年度簡上字第279號

上　訴　人
即　被　告　王暐


上列上訴人即被告因違反保護令罪案件，不服本院高雄簡易庭民
國110 年9 月14日110 年度簡字第2482號第一審簡易判決（聲請
簡易判決處刑案號：110 年度偵字第16632 號），提起上訴，本
院管轄之第二審合議庭判決如下：
    主  文
上訴駁回。
    事  實
一、王暐與甲女（真實姓名年籍資料詳卷）曾為具有親密關係之
    男女朋友，2 人間具有家庭暴力防治法第63條之1 規定之具
    親密關係之伴侶，王暐前因對甲女實施家庭暴力行為，經臺
    灣高雄少年及家事法院（下稱高雄少家法院）於民國109 年
    1 月31日，以108 年度家護字第1903號民事通常保護令（下
    稱本案保護令），裁定令其應於109 年10月1 日前完成處遇
    計畫（認知教育輔導12週，每週至少2 小時），並於109 年
    3 月6 日前，向高雄市政府衛生局電話報到，接受處遇計畫
    安排。該保護令有效期間為2 年。王暐明知前揭保護令內容
    ，並經高雄市政府衛生局於109 年2 月15日以高市衛社字第
    10931215100 號函，及109 年5 月7 日以高市衛社字第1093
    4760300 號函通知王暐依指定日期前往樂安醫院完成處遇計
    畫。詎王暐明知上開保護令及高雄市衛生局之通知內容，竟
    仍基於違反保護令之犯意，拒不前往樂安醫院完成上開處遇
    計畫，以致未於上揭期間內完成處遇計畫，而以此方式違反
    前述保護令。
二、案經高雄市政府衛生局告發臺灣高雄地方檢察署檢察官偵查
    後聲請簡易判決處刑。
    理  由
一、本判決所引用傳聞證據之證據能力，檢察官及上訴人即被告
    王暐（下稱被告）於本院審理程序中均表示同意有證據能力
    。基於尊重當事人對於傳聞證據之處分權，及證據資料愈豐
    富愈有助於真實發現之理念，審酌該等證據作成時並無違法
    取證或顯不可信之瑕疵，以之作為證據應屬適當，依刑事訴
    訟法第159 條之5 規定，認該等證據資料均有證據能力。至
    本判決所引之非供述證據，與本案均有關連性，亦無證據證
    明係實施刑事訴訟程序之公務員以不法方式所取得，依刑事
    訴訟法第158 條之4 之反面解釋，當有證據能力。
二、訊據被告固坦承其已收受本案保護令，並知悉其應於109 年
    10月1 日前完成認知教育輔導12週，然其並未遵期完成本案
    保護令處遇計畫乙事，惟矢口否認有何違反保護令之犯意，
    辯稱：我沒有去完成處遇計畫，是因為我認為本案保護令是
    無效的。當初保護令是基於我有傷害甲女之嫌疑而核發，但
    後來證實傷害嫌疑並未成立，檢察官已為不起訴處分，可見
    本案保護令並沒有基於正確的事實來核發，我才認為本案的
    保護令內容不需要去履行云云。經查：
（一）被告前因涉嫌對甲女有家庭暴力行為，經甲女向高雄少家
      法院聲請保護令，高雄少家法院於109 年1 月31日以108
      年度家護字第1903號核發本案保護令，令被告應於109 年
      10月1 日前完成處遇計畫（認知教育輔導12週，每週至少
      2 小時），並於109 年3 月6 日前，向高雄市政府衛生局
      電話報到，接受處遇計畫安排，該保護令之有效期限為2
      年一情，有該保護令在卷可查（他字卷第9 至11頁) 。又
      該保護令核發後，因被告不服而提起抗告，復經高雄少家
      法院審理後，於109 年7 月21日以109 年度家護抗字第13
      號裁定抗告駁回，亦有上開案號之裁定書附卷可考（他字
      卷第39-41 頁）。而被告經高雄市政府衛生局於109 年2
      月15日以高市衛社字第10931215100 號函及109 年5 月7
      日以高市衛社字第10934760300 號函通知被告依指定日期
      （即109 年5 月14日、109 年5 月21日、109 年5 月28日
      、109 年6 月4 日、109 年6 月11日、109 年6 月18日、
      109 年7 月2 日、109 年7 月9 日、109 年7 月16日、10
      9 年7 月23日、109 年7 月30日、109 年8 月6 日）前往
      樂安醫院完成處遇計畫，被告於收受上開通知之後，曾於
      109 年5 月21日致電高雄市衛生局表示：已收到上開公文
      ，但目前仍在抗告中等語。經高雄市政府衛生局承辦人員
      告以：抗告期間保護令仍有效力，請被告要注意執行期限
      。被告亦答覆承辦人員：了解，但今日課程（即109 年5
      月21日）因尚未返回高雄須請假一次等語，而後被告仍未
      至樂安醫院參與認知教育輔導課程，顯未按期完成本案保
      護令內容之處遇計畫等情，業據被告於警詢、偵查及本院
      審理中坦承在卷，並有高雄市政府衛生局家庭暴力加害人
      到達/ 未到達執行機構通知書、109 年2 月15日高市衛社
      字第10931215100 號函、109 年5 月7 日高市衛社字第10
      934760300 號函、送達證書以及個案匯總報告等各1 份在
      卷可參，足認被告明知本案保護令及高雄市政府衛生局之
      通知內容，卻未遵期前往樂安醫院完成上揭處遇計畫，其
      違反保護令之事實，堪可認定。
（二）按保護令核發後，當事人及相關機關應確實遵守，家庭暴
      力防治法第21條第1 項定有明文。復按關於保護令之裁定
      ，除有特別規定者外，得為抗告；抗告中不停止執行，此
      於家庭暴力防治法第20條第2 項亦有明定。則被告既明知
      本案保護令之存在，於該保護令有效期間內，自應遵守本
      案保護令所定之內容，即於109 年10月1 日前完成處遇計
      畫（認知教育輔導12週，每週至少2 小時），而其雖曾對
      本案保護令提起抗告，然依上開規定可知，抗告中並不停
      止保護令之執行，被告仍應按高雄市政府衛生局之通知，
      接受處遇計畫之安排。並參以此等事實，更已經由高雄市
      政府衛生局承辦人員告知被告知悉，被告亦答覆了解等情
      ，業經認定如前，顯見被告明知本案保護令於其提起抗告
      之期間，仍屬有效，其應確實遵守，按期出席處遇課程，
      卻仍決意拒不出席，以致未能於109 年10月1 日前完成處
      遇計畫，可徵其主觀上確有違反前述保護令之犯意甚明。
（三）又被告雖辯稱：本案保護令是無效的，因本案保護令並沒
      有基於正確的事實來核發，甲女告我的事實，檢察官已經
      不起訴云云，經查：甲女據以聲請本案保護令之同一事實
      （即甲女指訴於108 年10月9 日下午3 時許，遭被告強押
      上車，並駛至汽車旅館等處，為強制性交、恐嚇、傷害等
      行為），檢察官確已於109 年12月21日為不起訴處分在案
      ，此有臺灣橋頭地方檢察署108 年度偵字第12563 號、10
      9 年度偵字第235 號不起訴處分書在卷可稽（簡上卷第35
      -39 頁），惟檢察官基於偵查之結果認定被告犯罪嫌疑不
      足而為不起訴處分，與高雄少家法院根據卷內事證依法認
      有核發保護令及命被告限期完成處遇計畫之必要，二者本
      得獨立判斷，不互相拘束，而本案保護令並不因檢察官所
      為之上開不起訴處分嗣後變為無效，自是當然。另被告因
      不服本案保護令之核發，依法提起抗告後，嗣亦經高雄少
      家法院合議庭於109 年7 月21日以109 年度家護抗字第13
      號裁定抗告駁回，業如前述，可知本案保護令並未被撤銷
      自始即為有效，不容被告以自己之主觀認知妄斷保護令為
      無效，而不遵從處遇計畫之安排，是被告執上開情詞置辯
      ，殊不足採。
（四）綜上所述，被告前開辯解，無足為採。從而，本案事證明
      確，被告犯行已堪認定，應依法論科。
三、核被告所為，係犯家庭暴力防治法第61條第5 款之違反保護
    令罪。原審認被告罪證明確，予以論罪科刑，並審酌被告明
    知法院已核發民事通常保護令，竟仍無視上開保護令之內容
    ，未依限期完成處遇計畫，欠缺法治觀念，所為實無可取；
    兼衡被告於原審坦承犯行之犯後態度、違反保護令之行為樣
    態、完全未參與認知教育輔導之違反義務程度，暨其教育程
    度（因涉及被告個人隱私，不予揭露，詳參被告個人基本資
    料查詢結果之記載）、如臺灣高等法院被告前案紀錄表所示
    無前科等一切情狀，量處拘役35日，並諭知以新臺幣1,000
    元折算1 日之易科罰金折算標準。核原審認事用法均無違誤
    ，量刑亦未逾越客觀上之適當性、相當性及必要性之比例原
    則，尚屬妥適。被告上訴意旨猶執前詞空言否認犯罪，指摘
    原審判決不當，並請求本院另為無罪之判決等語，為無理由
    ，應予駁回。至被告雖上訴後否認犯行，態度已非良好，惟
    基於不利益變更禁止原則，原審判決既無適用法條不當之處
    ，則無從諭知較重於原審判決之刑，附此敘明。
據上論斷，應依刑事訴訟法第455 條之1 第1 項、第3 項、第36
8 條、第364 條，判決如主文。
本案經檢察官甘雨軒聲請簡易判決處刑、檢察官陳宗吟到庭執行
職務。
中　　華　　民　　國　 111　　年　　2 　　月　　24　　日
                  刑事第七庭  審判長法　官  林柏壽
                                    法  官  陳力揚
                                    法  官  洪韻筑
以上正本證明與原本無異。
不得上訴。
中　　華　　民　　國　 111　　年　　2 　　月　　24　　日
                                    書記官  蔡嘉晏
附錄本案論罪科刑法條：
《家庭暴力防治法第61條》
違反法院依第14條第1 項、第16條第3 項所為之下列裁定者，為
本法所稱違反保護令罪，處3 年以下有期徒刑、拘役或科或併科
新臺幣10萬元以下罰金：
一、禁止實施家庭暴力。
二、禁止騷擾、接觸、跟蹤、通話、通信或其他非必要之聯絡行
    為。
三、遷出住居所。
四、遠離住居所、工作場所、學校或其他特定場所。
五、完成加害人處遇計畫。